臺灣高雄地方法院民事裁定　　　　　　100年度事聲字第180號
異　議　人　丙○商業銀行股份有限公司
即債權人
法定代理人　甲○○
相　對　人　乙○○
即債務人
上列聲明異議人即債權人因與相對人即債務人間消費者債務清理
事件，對於民國100 年6 月27日本院司法事務官98年度司執消債
更字第312 號裁定提出異議，本院裁定如下：
    主  文
異議駁回。
異議費用由異議人負擔。
    理  由
一、異議意旨略以：依本院民國100 年度事聲字第35號民事裁定
    所示，相對人即債務人（下稱相對人）於民國99年1 、2 月
    及7 至9 月之薪資收入分別為新臺幣（下同）44,244元、42
    ,092元、42,421元、40,072元及32,907元。然相對人於各次
    更生方案，均主張其收入僅為24,500元，不僅未加計年終獎
    金，迄今亦未提出99年3 至6 月之薪資收入，顯有刻意隱匿
    實際收入之嫌；又依98年度司執消債更字第312 號民事裁定
    所示，相對人近期每月薪資收入為31,635元。惟相對人任職
    於丁○○工業股份有限公司業已4 年，收入穩定，且參酌其
    99年度綜合所得稅各類所得資料清單換算相對人之平均月薪
    應為39,105元，顯較原裁定所認定之31,635元為高。基此，
    原裁定就此等部分均未予詳查即裁定認可更生方案，更生方
    案對於異議人實非公允，爰依法聲明異議。
二、按消費者債務清理條例係以謀求債務人經濟生活之重建及社
    會經濟之健全發展為其主要目的，此觀諸該條例第1 條之規
    定甚明。更生制度旨在兼顧債權人或其他利害關係人之權益
    與債務人之經濟生活之平衡調整，使債務人於得以維持基本
    生活之情況下，合理清償債務並重建其經濟生活。復按債務
    人有薪資、執行業務所得或其他固定收入，法院認更生方案
    之條件公允者，得不經債權人會議可決，逕依債務人之聲請
    或依職權以裁定認可更生方案，該條例第64條第1 項定有明
    文。其立法理由略謂：債務人如有薪資、執行業務所得（例
    如：計程車司機之執行業務所得）等固定收入，並將其可處
    分所得之一定部分充為清償，於債權人之權益已有保障，其
    更生程序應更為簡易、迅速，故債務人提出之更生方案，倘
    法院認為其條件公允（例如：清償總額已達債權總額相當成
    數，債權人受償金額不致過低等），得不待債權人會議可決
    ，逕依債務人之聲請或依職權以裁定認可之等語。從而，債
    務人所提更生方案是否不經債權人會議可決即逕予准許，應
    以更生方案是否公允為斷，法院審查更生方案認為公允者，
    始得為認可之裁定。而所謂公允，即更生方案合乎平等原則
    ，應審酌債權人與債務人之利益衡平、債務人之償債能力與
    清償誠意、以及社會公益等因素綜合判斷。
三、經查：
  (一)本件相對人依消費者債務清理條例規定聲請更生，經本院以
    98年度消債更字第459 號裁定自98年3 月24日下午4 時開始
    更生程序，經分98年度司執消債更字第312 號辦理，本院於
    99年12月23日裁定認可相對人自裁定確定翌日起算8 年，每
    月清償8,000 元，合計96期之更生方案，嗣異議人戊○商業
    銀行股份有限公司、丙○銀行股份有限公司聲明異議，又經
    分100 年度事聲字第35號辦理，並於100 年2 月14日以異議
    有理由，廢棄原裁定，發回民事執行處由司法事務官續為處
    理。而相對人於更生程序中再提出：以每月為1 期，每期清
    償10,000元，分96期清償，總清償金額為960,000 元，清償
    成數為55.31 ％之更生方案。而承辦之司法事務官審酌綜合
    所得稅各類所得資料清單、財產及收入狀況說明書、財產歸
    屬資料清單、戶籍謄本、薪資明細表、租賃契約書等資料，
    認：相對人近期（100 年1 至4 月）每月薪資收入約為31,6
    35元（尚未扣除勞健保費用），名下並無任何財產可資變賣
    ，配偶已死亡，其每月支出生活必要費用以內政部公佈之10
    0 年度高雄市最低生活費用10,033元列計，每月尚需支付未
    成年子女及母親之扶養費共11,602元，則相對人每月必要生
    活費用為21,635元（10,033＋11,602＝21,635），已幾將上
    述每月所得扣除必要生活費用後之所餘全部金額攤還各債權
    人，並提出己○○所出具保證相對人履行更生方案之保證書
    ，其更生方案當屬公允、適當、可行，且無消費者債務清理
    條例第64條第2 項所定不得認可之消極事由存在，乃依消費
    者債務清理條例第64條第1 項規定，不經債權人會議可決，
    而於100 年6 月27日以98年度司執消債更字第312 號逕予認
    可相對人所提更生方案，並自裁定確定之次月起於每月10日
    給付，經核尚無不合，應予維持。
  (二)異議意旨雖謂：參酌相對人99年度綜合所得稅各類所得資料
    清單換算其99年平均月薪應為39,105元，顯較原裁定所認定
    之31,635元為高云云。然觀諸相對人提出之勞工保險被保險
    人投保資料（見98消債更字第459 號卷第32頁），其於97年
    5 月1 日迄今之勞保投保薪資為31,800元，則原裁定認定相
    對人每月平均薪資收入約為31,635元乙節，並無不合。再參
    以相對人已將自身之開銷壓縮至甚低之程度，已如前述，益
    見其甚有清理債務之誠意，且其提出之更生方案，清償總額
    已達債權總額相當成數，債權人受償金額不致過低，應認已
    兼顧債權人與債務人之利益衡平及社會公益等因素，尚稱公
    允。是本院司法事務官未經債權人會議可決，逕行認可相對
    人所提更生方案，於法並無違誤。異議人對於上述認可裁定
    聲明異議，核屬無據，應予駁回。
四、依消費者債務清理條例第15條、民事訴訟法第240 條之4 第
    3 項後段、第78條，裁定如主文。
中　　華　　民　　國　 100　　年　　7 　　月　　28　　日
                  民事第一庭  法　官　張茹棻
以上正本證明與原本無異。
如不服本裁定應於送達後10日內向本院提出抗告狀，並繳納裁判
費新台幣1,000元。
中　　華　　民　　國　 100　　年　　7 　　月　　28　　日
                              書記官  張家瑜
